【裁判字號】    98,台上,1196
【裁判日期】    980709
【裁判案由】    土地所有權移轉登記等
【裁判全文】
最高法院民事裁定            九十八年度台上字第一一九六號
上  訴  人  乙 ○ ○
            丙○○○
共      同
訴訟代理人  陳 鼎 正律師
上  訴  人  甲 ○ ○（原名楊清盛）
                      之2
訴訟代理人  邱 正 明律師
被 上訴 人  丁○○○
上列當事人間請求土地所有權移轉登記等事件，上訴人對於中華
民國九十八年三月二十四日台灣高等法院更審判決（九十七年度
上更(二)字第一二四號），各自提起上訴，本院裁定如下：
    主  文
上訴均駁回。
第三審訴訟費用由上訴人各自負擔。
    理  由
按上訴第三審法院，非以原判決違背法令為理由，不得為之。又
提起上訴，上訴狀內應記載上訴理由，其以民事訴訟法第四百六
十九條所定事由提起第三審上訴者，應於上訴狀內表明：原判決
所違背之法令及其具體內容、暨依訴訟資料合於該違背法令之具
體事實。其依同法第四百六十九條之一規定提起上訴者，並應具
體敘述為從事法之續造、確保裁判之一致性或其他所涉及之法律
見解具有原則上重要性之理由。同法第四百六十七條、第四百七
十條第二項分別定有明文。而依同法第四百六十八條規定，判決
不適用法規或適用不當者，為違背法令；依同法第四百六十九條
規定，判決有該條所列各款情形之一者，為當然違背法令。是當
事人提起第三審上訴，如合併以同法第四百六十九條及第四百六
十九條之一之事由為上訴理由時，其上訴狀或理由書應表明該判
決所違背之法令條項，或有關判例、解釋字號，或成文法以外之
習慣或法理等及其具體內容，暨係依何訴訟資料合於該違背法令
之具體事實，並具體敘述為從事法之續造、確保裁判之一致性或
其他所涉及之法律見解具有原則上重要性之理由。如未依上述方
法表明，或其所表明者與上開法條規定不合時，即難認為已合法
表明上訴理由，其上訴自非合法。本件上訴人對於原判決各自提
起第三審上訴，雖各以該判決違背法令為由，惟核其上訴理由狀
所載內容，徒就原審取捨證據、認定事實及解釋契約之職權行使
所論斷：上訴人即原審參加原告乙○○、丙○○○及原審參加原
告楊萬來、楊萬豊為系爭坐落桃園縣八德市○○段六二號土地（
下稱六二號土地）之共有人；丙○○○、楊萬來、楊萬豊為同小
段六三號土地（下稱六三號土地，與六二號土地合稱系爭土地）
之共有人（上開共有人統稱為系爭土地共有人）。對造上訴人即
原審參加被告甲○○為系爭土地共有人之一，於其分管之特定部
分土地上興建鐵皮屋後，連同該屋於民國七十二年九月十四日以
新台幣（下同）一百二十萬元售予被上訴人即原審參加被告丁○
○○及業將其權利讓與丁○○○之訴外人李碧蓮，已收受頭期款
六十萬元，點交系爭房地予買受人占有使用，並約定俟政府政令
許可下辦理土地所有權移轉登記，尾款於所有權移轉登記完畢三
十日內付清。依民法第二百四十六條第一項但書規定，系爭買賣
契約自屬合法有效，且其買賣標的之土地應為原判決附圖所示 A
．B 部分之特定土地（下稱A．B部分土地）而非甲○○在系爭土
地之應有部分。乙○○等系爭土地共有人或住居於共有土地上或
鄰地上，與甲○○互為姐弟、嬸、侄等關係，明知甲○○將其分
管之系爭房地出售他人，於二十二年間均未為行使優先承購權之
意思表示，迄本案第一審判決甲○○敗訴後，始於九十四年二月
間依據土地法第三十四條之一第四項規定，於原法院以買賣雙方
為被告，提起主參加訴訟，請求確認丁○○○就A．B部分土地對
甲○○之所有權移轉登記請求權不存在，其等之優先承購權存在
、甲○○應以系爭買賣契約之同一條件與其等訂定買賣契約（其
等另請求甲○○應為上開土地所有權移轉登記部分，業經更審前
原法院判決敗訴確定），顯然違反民法第一百四十八條規定之誠
信原則，不應准許。又甲○○於九十三年七月間以丁○○○拒絕
與其修訂系爭買賣契約為由，解除系爭買賣契約之意思表示，尚
不生效力。其於系爭土地未分割前，固未取得A．B部分土地之單
獨所有權，但丁○○○於系爭土地依法得為所有權移轉登記後之
請求權時效期間內，訴請甲○○移轉依A．B部分土地面積計（折
）算所得之系爭土地應有部分，於法有據。從而，上訴人乙○○
、丙○○○（及原審參加原告楊萬來、楊萬豐）之主參加訴訟，
應予駁回。第一審關於「超過」命上訴人甲○○將系爭六二號土
地，應有部分三十萬分之三七○四二，及系爭六三號土地，應有
部分一百二十萬分之九三六九一之土地所有權移轉登記予被上訴
人丁○○○部分之判決亦應廢棄，改判駁回丁○○○該部分之請
求，暨駁回甲○○之其餘上訴等情，各就其不利判決部分指摘為
不當，並就原審命為辯論及已論斷者，泛言謂為違法，而非表明
該判決所違背之法令及其具體內容，暨依訴訟資料合於該違背法
令之具體事實，更未具體敘述為從事法之續造、確保裁判之一致
性或其他所涉及之法律見解具有原則上重要性之理由，難認其各
已合法表明上訴理由。依首揭說明，應認上訴人之上訴均不合法
。
據上論結，本件上訴均不合法。依民事訴訟法第四百八十一條、
第四百四十四條第一項、第九十五條、第七十八條，裁定如主文
。
中    華    民    國  九十八  年    七    月    九    日
                      最高法院民事第三庭
                          審判長法官  蘇  茂  秋
                                法官  陳  碧  玉
                                法官  王  仁  貴
                                法官  張  宗  權
                                法官  葉  勝  利
      本件正本證明與原本無異
                                      書  記  官
中    華    民    國  九十八  年    七    月  二十一  日
                                                      Ｑ


司法院資訊處製作；財團法人民間司法改革基金會備份。
